【裁判字號】    99,交抗,565
【裁判日期】    990126
【裁判案由】    違反道路交通管理處罰條例
【裁判全文】
臺灣高等法院交通事件裁定          99年度交抗字第565號
抗  告  人
即受處分人  甲○○
上列抗告人因違反道路交通管理處罰條例案件，不服臺灣桃園地
方法院中華民國99年1月4日所為裁定（98年度交聲字第2928號）
，提起抗告，本院裁定如下：
  主 文
抗告駁回。
  理 由
一、原處分意旨略以：抗告人即受處分人甲○○（下稱抗告人）
    於民國98年8月12日早上5時20分許，駕駛車牌號碼B9-4548
    號自用小客車，行經桃園縣八德市○○路與永豐路口處時，
    為桃園縣政府警察局八德分局高明派出所警員攔停舉發其「
    經警方實施攔檢，查獲甲○○酒駕，施予酒測，駕駛人甲○
    ○拒絕接受酒測」違反道路交通管理事件，並依道路交通管
    理處罰條例第35條第4項規定，以桃警局交字第DB0000000號
    舉發違反道路交通管理事件通知單當場掣單舉發，原處分機
    關乃於98年9月18日，依據道路交通管理處罰條例第35條第4
    項及道路交通管理事件統一裁罰基準表之規定，裁處受處分
    人罰鍰新臺幣（下同）60,000元，吊銷駕駛執照，並自98年
    10 月19日起3年內不得重新考領駕駛執照等語。
二、抗告人異議意旨略以：抗告人於98年8月12日上午5時10分許
    ，確有駕駛小客車行經桃園市○○路1492號至1494號間之閃
    紅燈號誌處，遭警無故攔停並要求酒測，然紅單上所載之違
    規地點竟為「八德市○○路與永豐路口」，伊不曾駕車經過
    該路口，顯見員警濫行舉發。又伊為警攔之處燈光昏暗，伊
    遂要求員警移至光亮處或回派出所進行後續處理，惟員警非
    但拒絕其要求，且將某箱型物置放在後車蓋上且未打開，僅
    一再要伊進行酒測，伊一再隱忍直至派出所後卻又不給伊進
    行酒測，伊認員警執行過程有瑕疵，紅單上所載之違規地點
    亦不正確，為此聲明異議，請求撤銷原處分云云。
三、按汽車駕駛人，駕駛汽車經測試檢定酒精濃度超過規定標準
    者，處15,000元以上60,000元以下罰鍰，並當場移置保管其
    車輛及吊扣其駕駛執照1 年；汽車駕駛人拒絕接受第1 項測
    試之檢定者，處60,000元罰鍰，並當場移置保管其車輛及吊
    銷其駕駛執照，道路交通管理處罰條例第35條第1 項前段、
    第4 項前段就此分別定有明文。又汽車駕駛人曾依道路交通
    管理處罰條例第35條第4 項前段之規定吊銷駕駛執照者，3
    年內不得考領駕駛執照。道路交通管理處罰條例第67條第2
    項就此亦有明文。
四、原裁定以：
(一)、抗告人於98年8月12日早上5時20分許，駕駛車牌號碼B9-4
    548號自用小客車，行經桃園縣八德市○○路與永豐路口處
    時，為桃園縣政府警察局八德分局高明派出所警員所攔停，
    並要求進行酒精濃度測試檢定，抗告人確有拒絕配合等情，
    業據抗告人於聲明異議狀所坦認，並有舉發違規過程錄影光
    碟附卷可稽，復有桃園縣政府警察局98年8月12日桃警局交
    字第DB0000000舉發違反道路交通管理事件通知單1份在卷可
    稽。是抗告人於前揭時、地確有拒絕接受酒精濃度測試之違
    規事實，堪予認定。
(二)、惟抗告人仍否認有何上開違規行為，並執前揭情詞置辯。然
    查：抗告人於上揭時、地，行經前揭路段時，拒絕接受酒精
    濃度測試之檢定等情，業據證人即舉發員警莊宗憲到庭具結
    證稱：伊於98年8月12日上午5時許，在八德市○○路與永豐
    路口攔停抗告人，攔檢地點是在署立桃園醫院的南方，位於
    省道上面，而該路口從桃園市的角度來看是中山路及龍壽路
    路口，但以八德市的角度觀之卻是中華路與永豐路路口，又
    該路口所轄之派出所是高明派出所而非龍安派出所，故伊才
    在舉發通知單上記載違規地點為「八德市○○路與永豐路路
    口」。伊在上開路口攔停抗告人後，發現抗告人身上的酒味
    很重，抗告人剛開始一直坐在車上不願意下車，也不願意提
    供證件，後來抗告人有帶一瓶水下車，但抗告人一直不配合
    伊等實施酒精濃度測試約莫過了35分鐘後，伊等將抗告人帶
    回派出所，但抗告人還是不願意進行酒精濃度測試，伊遂依
    法開單舉發，抗告人始要求實施酒測，伊忘記伊當時聽到抗
    告人之要求後有何反應，後來抗告人拒絕簽名並離開警局，
    之後抗告人又跑回警局表示要實施酒測，伊等就向抗告人說
    來不及了。卷附光碟錄影檔案是本件舉發蒐證的光碟，在第
    二個檔案51秒處可清楚看到酒測器的蓋子已經打開，放在警
    車的後車廂上等語明確（原審卷第33頁背面至第35頁背面）
    。莊宗憲係依法具結後為上開陳述，其與抗告人素不相識，
    且無仇隙，衡情當無甘冒遭受偽證罪處罰之風險，於法院審
    理程序中故意誣指抗告人有上開違規情事之必要，復其係經
    常性執行勤務之人，所述亦均屬親身經歷，原審依經驗及論
    理法則判斷，其證詞之證明力顯較常人為高，不得僅以舉發
    員警作為證人之所述，不可能反於自己先前之舉發為由，認
    其立於證人地位所為之陳述不足採信。
(三)、經原審勘驗桃園縣政府警察局八德分局98年11月12日德警分
    交交字第0983032925號函所檢送之本案交通違規搜證錄影光
    碟資料，其檔名為「B9-4548錄影1.AVI」之錄影內容略為：
    自軟體播放器開始播放光碟時起，畫面可見抗告人下車後拿
    著自己的一瓶水不停灌飲，取締員警待抗告人喝完水後表示
    要進行酒精濃度測試，而抗告人一直推託不配合測試，一下
    稱要抽煙、一下稱身體不舒服、一下稱要回派出所進行測試
    ，甚至欲靠其人脈關係進行關說，並稱只有在凌晨1點多喝1
    瓶啤酒等語，約畫面播放10分35秒起迄至10分44秒止，取締
    員警對抗告人告知拒絕接受酒精濃度測試，將被罰鍰6萬元
    並吊銷駕駛執照3年等語，復於畫面播放10分56秒起迄至11
    分21秒間，取締員警將一全新之酒精濃度測試吹管遞給抗告
    人檢查，並表示要進行酒精濃度測試，但抗告人依然推託並
    稱要回派出所進行酒測，又於畫面播放自12分18秒以後，取
    締員警向抗告人告知開始進行第一次酒精濃度之測試，然抗
    告人依然拒絕當場進行酒測，並稱要至派出所才要進行酒測
    ，繼於畫面播放自13分15秒以後，取締員警進行第二次之酒
    精濃度測試告知，惟抗告人仍推諉不配合，嗣於畫面播放自
    14分45秒以後，取締員警為第三次之酒精濃度測試告知，詎
    抗告人仍拒絕當場實施酒測；其檔名為「B9-4548錄影
    2.AVI 」之錄影內容略為：畫面播放約於50秒以後，可清楚
    看見酒精濃度測試器之蓋子已打開，並置放於警車後車蓋上
    ，取締員警向抗告人表示拒絕接受酒測將開單舉發，並請抗
    告人拿出駕照，取締員警期間並讓抗告人灌飲開水、漱口等
    節」。上開二個檔案錄影時間長達40分31秒，錄影播放過程
    可看出抗告人為拖延時間，除猛喝水外，一直找其他藉口拒
    絕在攔停地點進行酒精濃度測試，此與莊宗憲在原審所為之
    證述一致。又抗告人之聲明異議狀記載：伊於98年8月12日
    上午5時10分許，確有駕駛小客車行經桃園市○○路1492號
    至1494號間之閃紅燈號誌處，...... 等語，益徵莊宗憲上
    開不利抗告人之證詞與事實相符，抗告人確有上開違規事實
    ，已堪認定。
(四)、至抗告人雖辯稱：舉發通知單所載之違規地點不正確，且當
    時取締時間前後不到20分鐘，又為警攔停之處燈光昏暗，員
    警並未經其帶至光亮處所實施酒測，且未拿出酒精濃度測試
    器，之後將其帶回派出所時又不為其進行酒測云云。惟查：
    舉發通知單上所載之地點，其地名因觀察角度不同而有不同
    稱呼，業據取締員警莊宗憲說明如前，抗告人既坦承其於上
    揭時、地，確實駕駛上揭車輛經過，莊宗憲亦證稱當日為警
    取締之人為抗告人無誤，是抗告人於上揭時、地，為警取締
    一情，至為酌然，抗告人前開所辯，不足採信。又抗告人於
    本案為警取締之時，一直藉故推託，不配合取締員警實施酒
    精濃度測試乙節，業如勘驗之錄影光碟重點所示，並佐以莊
    宗憲之證詞可資憑證，是抗告人前開所辯，顯係狡黠推諉之
    詞，難以採信。本件違規事實事證明確，應依法裁處。
(五)、綜上所述，抗告人確有於前揭時、地，因酒後駕車，經警攔
    檢實施酒測，仍拒絕接受酒精濃度測試之檢定之違規行為甚
    明。原處分機關依道路交通管理處罰條例第35條第4項及違
    反道路交通管理事件統一裁罰基準表之規定，裁處抗告人6
    萬元罰鍰，吊銷駕駛執照，並依同條例第67條第2項前段規
    定，3年內不得再考領之處分，核無違誤或不當，本件異議
    人之異議為無理由，應予駁回。
五、抗告意旨略以：攔停地點有誤，且警方提供之光碟錄影長度
    及現場與實際不符。又警方未善盡告知權利之義務，光碟於
    製作時有加工之嫌。值勤員警罰單上登載不實，其證詞故稱
    忘記或時序顛倒等語。
六、經查：原裁定已就抗告人確有酒後駕車，經警攔檢實施酒測
    ，仍拒絕接受酒精濃度測試之檢定之違規行為，詳予說明，
    而駁回抗告人異議之聲明。經核並無不合。抗告意旨猶執陳
    詞置辯，為無理由，應予駁回。
七、據上論結，應依道路交通案件處理辦法第26條，刑事訴訟法
    第412條，裁定如主文。
中    華    民    國    99    年    1    月    26     日
              刑事第十二庭審判長法  官  蔡永昌
                                法  官  吳啟民
                                法  官  蔡國在
以上正本證明與原本無異。
不得再抗告。
                                書記官  顧哲瑜
中    華    民    國    99    年    1     月    26    日


司法院資訊處製作；財團法人民間司法改革基金會備份。
